【裁判字號】    97,訴,1759
【裁判日期】    981229
【裁判案由】    損害賠償
【裁判全文】
臺灣桃園地方法院民事判決              97年度訴字第1759號
原      告  乙○○○
            甲○○
            己○○
            戊○○
            丁○○
共      同
訴訟代理人  周瑞鎧律師
被      告  丙○○
訴訟代理人  蔡明和律師
被      告  辛○○
            庚○○
上列當事人間請求損害賠償事件，於民國98年12月8 日言詞辯論
終結，本院判決如下：
    主  文
原告之訴及假執行之聲請均駁回。
訴訟費用由原告負擔。
    事實及理由
壹、程序方面：
    按訴狀送達後，原告不得將原訴變更或追加他訴，但擴張或
    減縮應受判決事項之聲明者，則不在此限。民事訴訟法第25
    5 條第1 項第3 款定有明文。查本件原告等起訴時聲明：(一)
    被告應連帶給付原告乙○○○新臺幣（下同）7,843,517 元
    及自起訴狀繕本送達之翌日起至清償日止按年息百分之5 計
    算之利息；(二)被告應連帶給付原告甲○○2,461,005 元及自
    起訴狀繕本送達之翌日起至清償日止按年息百分之5 計算之
    利息；(三)被告應連帶給付原告己○○475,000 元及自起訴狀
    繕本送達之翌日起至清償日止按年息百分之5 計算之利息；
    (四)被告應連帶給付原告戊○○475,000 元及自起訴狀繕本送
    達之翌日起至清償日止按年息百分之5 計算之利息；(五)被告
    應連帶給付原告丁○○2,433,624 元及自起訴狀繕本送達之
    翌日起至清償日止按年息百分之5 計算之利息。嗣於本院審
    理時變更其聲明為：(一)被告應連帶給付原告乙○○○698,73
    3 元及自起訴狀繕本送達之翌日起至清償日止按年息百分之
    5 計算之利息；(二)被告應連帶給付原告甲○○229,698 元及
    自起訴狀繕本送達之翌日起至清償日止按年息百分之5 計算
    之利息；(三)被告應連帶給付原告己○○410,000 元及自起訴
    狀繕本送達之翌日起至清償日止按年息百分之5 計算之利息
    ；(四)被告應連帶給付原告戊○○410,000 元及自起訴狀繕本
    送達之翌日起至清償日止按年息百分之5 計算之利息；(五)被
    告應連帶給付原告丁○○2,284,716 元及自起訴狀繕本送達
    之翌日起至清償日止按年息百分之5 計算之利息。經查，原
    告上開訴之變更，係屬減縮應受判決事項之聲明，核與上開
    規定相符，應予准許，合先敘明。
貳、實體方面：
一、原告起訴主張：
    (一)被告丙○○、庚○○及辛○○於民國95年12月15日某時許
      分別駕駛車號G3-0631 號、8299-HG 號自用小客車以及DZ
      - 5581號自用小貨車，沿國道1 號高速公路由南向北行駛
      ，嗣於同日凌晨1 時8 分許，行經該高速公路北向49.7公
      里桃園縣蘆竹鄉路段，被告丙○○本應注意變換車道時，
      應先顯示方向燈或手勢，並讓直行車先行及注意安全距離
      ，被告庚○○及辛○○則應注意車前狀況，並隨時採取必
      要之安全措施；而當時天候、視線，又無不能注意之情形
      ，適有江麗玉（即原告乙○○○之女兒、原告甲○○之妹
      、原告己○○及戊○○之母親）駕駛車號W6-8127 號自用
      小客車搭載原告丁○○行駛於該路段，詎因被告丙○○疏
      未注意後方江麗玉駕駛之車輛，即貿然變換車道，致江麗
      玉欲閃避時，不慎擦撞路中紐澤西護欄後翻覆，被告辛○○及庚○○亦疏未注意車前狀況，自後方追撞江麗玉之自
      用小客車。嗣經警據報前往處理，並將江麗玉及原告丁○○送醫，惟江麗玉仍因車禍所致多發性鈍性傷害造成第1
      頸椎脫臼和第5 頸椎骨折致神經出血性休克死亡，而原告
      丁○○則受有頭部外傷併腦震盪、左側第4 、5 、6 、7
      、8 肋骨骨折併血胸連枷胸及呼吸衰竭、左側恥骨骨折、
      左側腓骨骨折、左側大腿開放性傷口併組織壞死等傷害。
    (二)針對國立交通大學行車事故鑑定意見書，具有幾處疏誤說
      明如下：
      1.依據鑑定人吳宗修副教授於98年10月28日至臺灣桃園地
        方法院檢察署檢察官偵查時證稱：是根據其中一位證人
        丁○○3 次筆錄來判斷，車禍發生前，有一「不明車輛
        」（第5 輛）由內側車道變換至死者車輛前方。惟：
        (1)原告丁○○於刑事偵查之警詢中證稱：「只知道遭後
          方車輛撞擊後失控，因前方內側車道車輛切換至我車
          行駛車道，致我車向右閃避後，不知遭何車碰撞而翻
          車」等語，復於偵訊中證稱：「當時死者駕車開在中
          線車道，內線車道突然有部車轉到中線車道，死者就
          要切到外側車道，突然聽到碰撞聲，死者車子就翻覆
          」等語。足認死者因前方內側車道車輛切換至死者車
          行之中線車道，致死者向右（外側車道）閃避。是故
          ，死者既然是向右（外側車道）閃避，怎會在閃避中
          或閃避後與內側車道之被告丙○○所駕車輛發生碰撞
          。因此，死者所駕車輛與被告丙○○所駕車輛碰撞之
          時間點應該是在死者閃避前或閃避時所發生，且車禍
          事故之關係人原告丁○○、被告丙○○、辛○○、鄭
          德凌應皆未看到或說到「有一不明車輛」。因此，從
          警偵訊中證人丁○○（即本件原告）之角度言，除其
          所搭乘之死者江麗玉所駕駛之A 車外，其餘車輛對葉
          毓初而言，都是「不明車輛」，包含被告辛○○所駕
          駛之B 車、被告庚○○所駕駛之C 車、被告丙○○所
          駕駛之D 車、或尚有其他第5 輛車輛，因此，是否尚
          有鑑定人所稱第5 輛「不明車輛」，實應再參照其他
          被告之供詞作佐證，尤其是同在內線車道之被告李麗
          珠之供詞。而依據被告丙○○（D 車駕駛）及緊跟在
          其右後方之被告辛○○（B 車駕駛）於警偵訊中之供
          述，皆未提及行駛於內線車道之被告丙○○駕駛的D
          車前方有一「不明車輛」，因此可知，車禍發生前或
          當時，並無第5 輛「不明車輛」行駛於案發現場之內
          線車道上。
        (2)車禍發生前D 車應在A 車左前方內側車道上:
          依據A 車與D 車之擦撞痕跡及烤漆轉移等物理跡證，
          鑑定意見三稱「…小客車D 右後車門遭小客車A 左前
          保險桿護條固定片刮擦痕跡係由後往前，小客車A 續
          往前以左後車身碰撞小客車D 右後輪與右後角保險桿
          …」，可知A 車與D 車擦撞方式，是小客車A 以較快
          之車速自右後方往前擦撞小客車D 。據此可知，車禍
          發生前D 車應該是行駛在A 車左前方之內側車道上，
          而非在A 車左後方。
        (3)綜合上述，於臺灣桃園地方法院檢察署檢察官所為之
          不起訴處分書中所稱「有一不明車輛」應該就是被告
          丙○○所駕車輛，而非有第5 輛「不明車輛」出現，
          從而，被告丙○○應負起本件肇事主要責任。
      2.被告庚○○酒駕部分：
        死者江麗玉所駕車輛原係行駛在中線車道，而被告辛○○、庚○○所駕車輛亦行駛在中線車道，據被告庚○○
        於偵查中陳述：當時伊開在中線車道，被告辛○○駕車
        在伊前方等語明確，而被告辛○○、庚○○所駕車輛撞
        擊死者所駕車輛的位置也是在中線車道，斯時死者江麗
        玉所駕之車輛尚未閃避到外車車道，又被告辛○○於鈞
        院98年8 月11日言詞辯論程序中稱：當時伊所駕駛之自
        小客車距離左前方被告丙○○所駕車輛約2 個車身距離
        。顯見被告辛○○、庚○○所駕車輛並未與行駛於同一
        車道之前方車輛即死者江麗玉所駕駛之車輛保持應有之
        安全距離，且被告庚○○當時酒測值高達0.61MG∕L ，
        違反「不得酒駕」之交通安全規則非常明顯，其酒駕行
        為定影響閃避A 車的可能性，鑑定意見書中認定被告庚○○酒駕行為非肇事因素，不具肇事責任，實難令人信
        服。
      3.鑑定意見書判斷被告辛○○有無具有過失之鑑定意見，
        具有妄斷之處：
        (1)鑑定意見缺乏被告辛○○於本院98年8 月11日言詞辯
          論程序所稱：車禍當時其所駕駛之B 車，距離左前方
          內線車道由丙○○駕駛的D 車，約2 個車身的距離。
        (2)另外，從死者江麗玉所駕駛之A 車失控後即與被告李
          麗珠所駕駛之D 車擦撞，或如上開之推斷被告丙○○
          所駕駛之D 車就是鑑定意見書中所稱「有一不明車輛
          」等2 點判斷，行駛中線車道之A 車與行駛內線車道
          之D 車，應為約略併行或距離不到一個車身。
        (3)綜上判斷，被告辛○○所駕駛之B 車，與前方行駛於
          同一中線車道之死者江麗玉所駕駛之A 車，兩車間之
          距離應該僅有1 個到3 個車身之距離（約5 至15公尺
          ），故被告辛○○所駕駛之B 車與前方之A 車顯未保
          持安全距離，故於A 車發生車禍後，被告辛○○當然
          沒有足夠的距離、時間閃避A 車進而追撞前車，其顯
          然違反「保持安全距離」之交通安全規則。
    (三)本件車禍事故經國立交通大學行車事故鑑定意見書認為死
      者江麗玉為肇事次因，應負30﹪之過失責任；被告丙○○
      、辛○○、庚○○應各負40% 、15% 、15% 之過失責任，
      且被告等3 人對於被害人之死亡或原告丁○○之受傷，構
      成民法第185 條第1 項前段之過失共同侵權行為。
    (四)原告乙○○○、己○○及戊○○3 人已均分領取死者江麗
      玉部分之汽車強制責任險死亡給付1,500,000 元，故每人
      應扣除500,000 元。另外，原告丁○○之醫療費用已全額
      經由汽車強制責任險醫療費用，故不再請求醫療費用。另
      外，殘廢給付部分已領取第七級殘廢給付550,000 元，此
      部分應於下述之請求金額中加以扣除。
    (五)關於死者江麗玉部分：
      1.按因故意或過失，不法侵害他人之權利者，負損害賠償
        責任；次按，汽車、機車或其他非依軌道行駛之動力車
        輛，在使用中加損害於他人者，駕駛人應賠償因此所生
        之損害。但於防止損害之發生，已盡相當之注意者，不
        在此限；復按，不法侵害他人致死者，對於支出醫療及
        增加生活上需要之費用或殯葬費之人，亦應負損害賠償
        責任。被害人對於第三人負有法定扶養義務者，加害人
        對於該第三人亦應負損害賠償責任；再按，不法侵害他
        人致死者，被害人之父、母、子、女及配偶，雖非財產
        上之損害，亦得請求賠償相當之金額，民法第184 條第
        1 項前段、民法第191 條之2、 民法第192 條以及民法
        第194 條分別訂有明文。
      2.原告乙○○○請求賠償明細（698,733元）：
        (1)扶養費212,476元：
          死者江麗玉95年12月15日死亡時，原告乙○○○（18
          年1 月17日出生）年齡未滿78歲，其平均逾命尚有10
          .01 年（參94年台灣省簡易生命表；女性），即可受
          女兒扶養年限逾10年，以每年扶養費154,000 元計算
          （逾70歲為77,000元＋77,000元），10年一次給付依
          霍夫曼計算式計算（霍夫曼係數為8.278283），扶養
          費共計1,274,856 元（154,000 ×8.278283＝1,274,
          856 ）；而應對原告負扶養義務者，除死者江麗玉外
          ，尚有生存之子女甲○○、江松柏、江秋霞、江碧華
          、江碧秀，應各盡六分之一之扶養義務，故上開金額
          除以6 ，即212,476 元。
        (2)精神慰撫金1,500,000元：
          原告年老喪女，精神上之痛苦極大，故爰請求給付精
          神慰撫金1,500,000元。
        (3)綜上，合計1,712,476 元，乘以過失比例70﹪後，再
          扣除500,000元，則得請求之金額為698,733 元。
      3.原告甲○○請求賠償明細（229,698元）
        原告甲○○就其所支出之殯葬費部分，以其價額190,00
        0 元之龍巖人本禮儀服務為主，再加上其餘之殯葬費13
        8,140 元，共計328,140 元，再乘以過失比例70﹪後，
        則得請求之金額為229,698 元。
      4.原告己○○請求賠償明細（410,000元）：
        (1)精神慰撫金1,200,000元：
          原告喪母，精神上之痛苦極大，故爰請求給付精神慰
          撫金1,200,000元。
        (2)汽車剩餘價值之損害100,000元：
          死者江麗玉所有車號W6-8127 號自用小客車全毀，該
          車之剩餘價額約200,000 元，而其繼承人有原告劉時
          宏、戊○○2 人，故各得請求賠償之金額為100,00 0
          元。
        (3)綜上，合計1,300,000 元，乘以過失比例70﹪後，再
          扣除500,000元，則得請求之金額為410,000 元。
      5.原告戊○○請求賠償明細（410,000元）:
        (1)精神慰撫金1,200,000元：
          原告喪母，精神上之痛苦極大，故爰請求給付精神慰
          撫金1,200,000 元。
        (2)汽車剩餘價值之損害100,000元：
          死者江麗玉所有車號W6-8127 號自用小客車全毀，該
          車之剩餘價額約200,000 元，而其繼承人有原告劉時
          宏、戊○○二人，故各得請求賠償之金額為100,00 0
          元。
       (3)綜上，合計130 萬元，乘以過失比例70﹪後，再扣除50
         萬元，則得請求之金額為410,000 元。
    (六)關於被害人丁○○部分：
      1.按因故意或過失，不法侵害他人之權利者，負損害賠償
        責任；次按，汽車、機車或其他非依軌道行駛之動力車
        輛，在使用中加損害於他人者，駕駛人應賠償因此所生
        之損害。但於防止損害之發生，已盡相當之注意者，不
        在此限；復按，不法侵害他人之身體或健康者，對於被
        害人因此喪失或減少勞動能力或增加生活上之需要時，
        亦應負損害賠償責任；再按，不法侵害他人之身體、健
        康者，被害人雖非財產上之損害。亦得請求賠償相當之
        金額，民法第184 條第1 項前段、民法第191 條之2 、
        民法第193 條第1 項以及民法第195 條第1 項分別訂有
        明文。
      2.請求賠償明細（2,433,624 元）：
        (1)醫療費用及增加生活上需要之支出（0 元）：
          醫療費用已全額經由汽車強制責任險醫療費用，故不
          再請求醫療費用。
        (2)喪失或減少勞動能力之損害賠償3,178,165元：
          原告所受之傷害符合勞工保險殘廢給付標準表之第7
          級殘障，喪失勞動能力69.21 ﹪，原告於44年6 月3
          日出生，95年12月15日車禍受傷時尚未滿52歲，如工
          作至60歲退休，則尚可工作逾8 年，以年薪668,000
          元計算，8 年一次給付依霍夫曼計算式計算共計3,17
          8,165 元。（年薪668,000 元×喪失勞動能力69.21
          ﹪×霍夫曼係數6.874342＝3,178,165 元）
        (3)精神慰撫金80萬元：
          原告因此車禍事故受傷，經多次住院手術治療，並遺
          存第7 級之殘廢，精神上之痛苦極大，故爰請求給付
          精神慰撫金80萬元。
        (4)綜上，合計3,978,165 元，乘以過失比例70﹪後，再
          扣除50萬元，則得請求之金額為2,284,716 元。
    (七)據上，除死者江麗玉為肇事次因，應負30﹪之過失責任
      外，被告丙○○、辛○○、庚○○應各負40﹪、15﹪、15
      ﹪之過失責任，且被告等3 人對於被害人之死亡或原告丁○○之受傷，構成民法第185 條第1 項前段之過失共同侵
      權行為。
    (八)並聲明：
      1.被告等應連帶給付原告乙○○○698,733 元及自起訴狀
        繕本送達之翌日起至清償日止按年息百分之5 計算之利
        息。
      2.被告等應連帶給付原告甲○○229,698 元整及自起訴狀
        繕本送達之翌日起至清償日止按年息百分之5 計算之利
        息。
      3.被告等應連帶給付原告己○○410,000 元及自起訴狀繕
        本送達之翌日起至清償日止按年息百分之5 計算之利息
        。
      4.被告等應連帶給付原告戊○○410,000 元及自起訴狀繕
        本送達之翌日起至清償日止按年息百分之5 計算之利息
        。
      5.被告等應連帶給付原告丁○○2,284,716 元及自起訴狀
        繕本送達之翌日起至清償日止按年息百分之5 計算之利
        息。
      6.願供擔保請准宣告假執行。
二、被告丙○○則辯以：
    (一)按當事人主張有利於己之事實者，就其事實有舉證之責任
      ，民事訴訟法第277 條訂有明文；次按，因故意或過失不
      法侵害他人權利者，負損害賠償責任。則原告因就被告有
      何過失，及損害間有因果關係負舉證責任。
    (二)而依臺灣桃園地方法院檢察署檢察官96年度偵字第26626
      號之不起訴處分書載明，被害人駕駛之車輛行駛於事故路
      段時，其左側車身先與行駛於右側車道之被告丙○○右側
      車身發生碰撞翻覆，嗣被告丙○○車輛隨即於左側擦撞內
      側護欄，行駛在後之被告辛○○、庚○○車輛於中內側車
      道因前方狀況而閃避不及，2 車頭先後與翻覆被害人車輛
      之左前輪發生碰撞，並使被害人車輛左前輪上移轉自被告
      丙○○車輛之綠色漆痕再移轉至被告辛○○及庚○○引擎
      蓋輪圈印痕，研判被告丙○○右側車身與未翻覆前死者江
      麗玉車輛之左側車身發生碰撞，翻覆之被害人車輛先與被
      告辛○○發生碰撞，遂朝北方向滑行，再與被告庚○○車
      輛發生碰撞。是以，被害人車輛究係死者江麗玉駛入內側
      車道擦撞內側車道之車輛，致失控翻覆；抑或，內側車道
      變換車道不當，致死者江麗玉欲閃避而遭後方車輛追撞致
      翻覆，因現場並未採得進一步跡證足供比對，尚難遽斷。
      而本件交通事故經送鑑定結果，認定現有卷證跡證資料無
      法釐清確認「死者江麗玉車輛翻覆實際原因究係被告丙○○車輛由內側車道向右變換車道向左變換車道時，與中內
      車道之被害人車輛碰撞」，抑或「被害人車輛由中內車道
      向左變換車道時，與內側車道之被告丙○○車輛碰撞而致
      肇事」實情不明。而臺灣省車輛行車事故覆議鑑定委員會
      覆議結果，一同上述桃園縣政府警察局現場勘查報告結論
      。是無從證明被害人死亡與原告之受傷與被告丙○○間有
      任何因果關係存在。
    (三)綜上，原告之請求為無理由，並聲明：
      1.原告之訴及假執行之聲請均駁回。
      2.如受不利判決，願供擔保請准宣告免為假執行。
三、被告辛○○則辯以：
    對於鑑定報告之結果沒有意見。被告辛○○所駕駛車輛係於
    死者江麗玉之車輛翻覆後才撞上，並非所駕駛之車輛未保持
    行車安全距離。從而，原告之請求為無理由，並聲明：原告
    之訴及假執行之聲請均駁回；如受不利判決，願供擔保請准
    宣告免為假執行。
四、被告庚○○則辯以：
    對於鑑定報告之結果沒有意見。被告庚○○所駕駛車輛係於
    死者江麗玉之車輛翻覆後才撞上，並非所駕駛之車輛未保持
    行車安全距離。且被告庚○○雖為酒駕，但事發當時被告庚○○係在抽煙，而非低頭拿香菸；復因當時無其他燈光來源
    ，而被告庚○○係跟著被告辛○○之車輛行駛，致使閃避不
    及。從而，原告之請求為無理由，並聲明：原告之訴及假執
    行之聲請均駁回；如受不利判決，願供擔保請准宣告免為假
    執行。
五、本院之判斷：
    (一)經查，被告丙○○、庚○○及辛○○於95年12月15日某時
      許分別駕駛車號G3-0631 號、8299-HG 號自用小客車以及
      DZ- 55 81 號自用小貨車，沿國道1 號高速公路由南向北
      行駛，嗣於同日凌晨1 時8 分許，行經該高速公路北向49
      .7公里桃園縣蘆竹鄉路段，適死者江麗玉（即原告乙○○○之女兒、原告甲○○之妹、原告己○○及戊○○之母親
      ）駕駛車號W6-8127 號自用小客車搭載原告丁○○行駛於
      該路段，4 車發生交通事故，致死者江麗玉受有多發性鈍
      性傷造成第一頸椎脫臼和第五頸椎骨折之傷害，因而神經
      出血性休克死亡，原告丁○○受有頭部外傷併腦震盪、左
      側第4 、5 、6 、7 、8 肋骨骨折併血胸連枷胸及呼吸衰
      竭、左側恥骨骨折、左側腓骨骨折、左側大腿開放性傷口
      併組織壞死等傷害一情，為兩造均不爭執，復有卷附臺灣
      桃園地方法院檢察署相驗屍體證明書、診斷證明書各1 紙
      可稽（見臺灣桃園地方法院檢察署95年度相字第2063號相
      驗卷第76頁、96年度偵字第26626 號偵查卷第25頁），是
      此部分之事實堪以認定，合先敘明。
    (二)原告主張被告丙○○駕駛車號G3-0631 號自小客車，行經
      上開路段時，本應注意變換車道時，應先顯示方向燈或手
      勢，並讓直行車先行及注意安全距離，惟疏未注意後方被
      害人江麗玉駕駛之車輛，即貿然變換車道，致被害人江麗
      玉欲閃避時，不慎擦撞路中紐澤西護欄後翻覆，而被告庚○○及辛○○則應注意車前狀況，並隨時採取必要之安全
      措施，惟疏未注意車前狀況，自後方追撞死者江麗玉之自
      用小客車，致死者江麗玉死亡及原告丁○○受有上開傷害
      ，是被告等人應負過失責任等語。被告則否認有過失情事
      ，並以前揭情詞置辯。再查：
      1.原告丁○○、被告3 人於偵查中所為之陳述如下：
        (1)原告丁○○陳稱：本件車禍伊只知道渠等之車輛遭後
          方車輛（車號不明）撞擊後失控，因前方內側車道車
          輛切換至伊車行駛車道，致伊車向右閃避後，不知遭
          何車碰撞而翻車，嗣有撞到護欄，但不知道是內側還
          是外側護欄等語（見上開相驗卷第80頁至第83頁）。
        (2)被告丙○○於偵查中陳稱：伊係駕駛車號G3-0631 號
          自小客車，伊發現危險時，該W6-8127 自小客車已經
          停在伊前方約30-40 公尺左右，當時伊時速約100 公
          里左右，行駛於內側車道，感覺好像有東西從右側撞
          擊過來，右側車身遭撞擊後，方向盤向左偏去，伊緊
          握方向盤，伊車子左側擦撞到內側護欄而肇事，但是
          無法確定是哪一部車來撞伊車輛，第一次撞擊部位為
          右側車身、左側車身車前大燈、保險桿、左前輪胎均
          有損壞，之前那輛小自客W6 -8127翻覆於伊前方內側
          車道上等語（見上開相驗卷第18頁至第21頁、第50頁
          ）。
        (3)被告辛○○於偵查中陳稱：當時伊是駕駛DZ-5581 號
          自小貨車，伊時速約100 公里左右，行駛於內二車道
          （即中內車道），與內側小自客車G3-0631 號保持二
          、三部車的距離，在該車閃躲W6 -8127小自客後，當
          近光置照到事故翻覆車時，伊要踩煞車閃躲已經來不
          及，於是便撞上W6-8127 小自客而肇事，伊的左前車
          頭受到撞擊，撞到江麗玉所駕駛車輛之側面，但不確
          定是左邊還是右邊，之後伊車輛即往外側閃避等語（
          見上開相驗卷第15頁至第17頁、第50頁）。
        (4)被告庚○○於偵查中陳稱：當時伊是駕駛車號8299-H
          G 號自小客車，當時伊時速約80至90公里，伊係行駛
          於中線車道，伊低頭要拿香菸，沒看到前面車輛動態
          ，因此撞到後才知道發生事故，第一次撞擊部位為前
          車頭受損，當時不清楚前方有幾台車等語（見上開相
          驗卷第11頁至第12頁、第50頁）。
      2.桃園縣政府警察局就本件車禍案件，經採證本件死者江
        麗玉所駕駛之W6-8129 號自小客車（以下簡稱A 車）、
        被告丙○○所駕駛之G3-0631 號自小客車（以下簡稱D
        車）、被告辛○○所駕駛之DZ-5581 號自小貨車（以下
        簡稱B 車）、被告庚○○所駕駛之8299-HG 號自小客車
        （以下簡稱C 車）之車漆轉移痕跡、輪圈破裂痕跡、車
        漆碎片、輪圈及胎壁刮擦痕、凹陷型態後，復參酌由國
        道公路警察局第一警察隊現場處理員警所繪製之道路交
        通事故現場圖，研判本件車禍發生情況乃係由死者江麗
        玉所駕駛之A 車行駛於事故路段時，其左側車身先與被
        告丙○○行駛於內側車道之D 車右側車身發生碰撞並翻
        覆，後D 車隨即左偏擦撞內側護欄，由被告辛○○、庚○○行駛在後之B 、C 車於中內側車道因未察前方狀況
        而閃避不及，兩車車頭先後與已翻覆之A 車左前輪發生
        碰撞，並使A 車左前輪上轉移自D 車之綠色漆痕再轉移
        至B 、C 引擎蓋上輪圈印痕邊緣（見上開相驗卷第81頁
        至第99頁）。
      3.本院審酌上開原告丁○○與被告3 人於偵查中之陳述，
        復參以桃園縣政府警察局所為之現場勘察報告，本件車
        禍之發生順序，應係死者江麗玉所駕駛之A 車左側先與
        被告丙○○所駕駛之D 車右側發生碰撞，致被告丙○○
        所駕駛之D 車撞擊內側護欄，A 車與D 車發生碰撞後翻
        覆，被告辛○○、庚○○所駕駛之B 、C 兩車撞擊至A
        車。是本件次應審酌者在於：(1)死者江麗玉所駕駛之A
        車為何會與被告丙○○所駕駛之D 車發生碰撞；(2)被告
        辛○○、庚○○所駕駛之B 、C 兩車自後追撞翻覆後之
        A 車，渠等是否應就死者江麗玉之死亡與原告丁○○所
        受之傷害，負過失責任。
    (三)死者江麗玉所駕駛之A 車為何會與被告丙○○所駕駛之D
      車發生碰撞：
      1.原告主張被告丙○○行駛於上開路段時疏未注意後方死
        者江麗玉駕駛之車輛，即貿然變換車道，致死者江麗玉
        欲閃避時，不慎擦撞路中紐澤西護欄後翻覆云云，然此
        與上開桃園縣政府警察局現場勘察結果及本院認定係由
        死者江麗玉與被告丙○○所駕駛之車輛先碰撞後，A 車
        始翻覆之情形不符，且被告丙○○於車禍發生後，當日
        於國道公路警察局泰山分隊員警詢問時，陳稱：「…，
        我當時行駛於內側車道，感覺好像有東西從我右側撞擊
        過來…，」等語（見上開相驗卷第20頁），並未述及當
        時其有變換車道之情形。而原告丁○○於警詢中陳稱：
        「（如何翻車）前方因內側車道車輛切換至我車行駛車
        道，致我車向右閃避後，不知遭何車碰撞而翻車。」等
        語（見上開相驗卷第81頁），而原告丁○○亦未述及當
        時前方內側車道欲切換至渠等車道之車輛即為被告丙○○所駕駛之車輛，自難因當時被告丙○○所駕駛之車輛
        係在內側車道，即認被告丙○○當時貿然變換車道，致
        死者江麗玉所駕駛之車輛擦撞路中護欄後翻覆。
      2.原告丁○○上開陳述雖稱：渠等車輛向右閃避後，不知
        遭何車碰撞而翻車等語，雖與被告丙○○所駕駛之車輛
        斯時在死者江麗玉所駕車輛之左側之位置不同，惟本件
        經臺灣桃園地方法院檢察署檢察官送請國立交通大學進
        行行車事故鑑定，經交通大學進行肇事重建後，認係A
        車受不明內車道往中內車道變換之車輛影響，緊急往右
        轉向偏閃，因瞬間轉向過大導致離心力超過輪胎與路面
        摩擦力，而形成偏軌運動往左向內車道，與D 車觸擊；
        D 車因而向左擦撞護欄，造成左前輪鋼圈破損，A 車並
        進而翻覆，B 車以正面撞擊前方已翻覆之A 車左前輪，
        並向右閃躲而續以左車身擦觸A 車，斯時A 車約在中內
        與中外車道間，續遭C 車正面撞上左前輪，繼而往左前
        方（北偏西）彈轉至最終停止處（見臺灣桃園地方法院
        檢察署97年度偵續字第277 號偵查卷第21頁至第22頁）
        。綜上，就原告丁○○上開陳述復參以上開交通大學所
        為之肇事重建結果，應認係死者江麗玉所駕駛之車輛向
        右閃避後，因瞬間轉向過大導致離心力超過輪胎與路面
        摩擦力，而形成偏軌運動往左向內車道，並與被告丙○○所駕駛之D 車發生碰撞。
      3.證人吳宗修（現任交通大學運輸科技管理學系專任副教
        授）於偵查中證稱：上開行車事故之鑑定報告係由伊所
        為；若分析另外一個情狀，如果是D 車往右靠往右偏，
        來造成這個車禍的話，雙方的車損會非常類似，但是力
        學的結果在最後的佈局會不一樣，因為車子在跑的時候
        會有一個運動動能，如果有人右邊接觸他會往左邊偏，
        如果左邊接觸他會往右邊偏，彎多大視他受到轉移的動
        能的大小而定，如果D 車突然往右偏接觸到A 車，通常
        A 車受撞會直接往右偏往外側護欄去，D 車則會警覺到
        碰撞後轉向內側護欄，如果是這個結果，B 、C 兩車會
        看到上述狀況等語（見臺灣桃園地方法院檢察署98年度
        偵續一字第35號偵查卷）。而被告辛○○於警詢中陳稱
        ：「…，我當時行駛於內二車道（中內車道），與內側
        小自客G3-0631 保持2 、3 部車的距離，在該車閃躲W6
        -8127 小自客後，當近光燈照到事故翻覆車時，我要踩
        煞車閃躲已經來不及，…」等語（見上開相驗卷第15頁
        ），亦未敘及被告丙○○所駕駛之車輛有變換車道之情
        形，應認證人吳宗修於偵查中證稱，其係依據力學原理
        ，再參酌原告丁○○於警詢中之陳述、桃園縣政府警察
        局所為之現場勘察報告，所為之上開肇事重建過程，堪
        信為真實。
      4.從而，本件車禍係死者江麗玉所駕駛之A 車，受不明內
        車道往中內車道變換之車輛影響，緊急往右轉向偏閃，
        因瞬間轉向過大導致離心力超過輪胎與路面摩擦力，形
        成偏軌運動往左向內車道，而與被告丙○○所所駕駛之
        D 車右側發生碰撞，而非原告主張被告丙○○行駛於上
        開路段時疏未注意後方死者江麗玉駕駛之車輛，即貿然
        變換車道，致死者江麗玉欲閃避時，不慎擦撞路中紐澤
        西護欄後翻覆之事實，從而，原告主張被告丙○○有上
        開過失，即屬無據。此外，被告丙○○駕駛D 車行駛於
        上開路段之內側車道，遭死者江麗玉所駕駛之A 車碰撞
        ，則被告丙○○就本件車禍之發生，並無肇事因素，國
        立交通大學就本件行車事故鑑定結果，亦同此意見（見
        上開97年度偵續字第277 號偵查卷第22頁），是原告主
        張被告丙○○應負過失傷害、過失致死之責任，則無理
        由。
    (四)被告辛○○、庚○○所駕駛之B 、C 兩車自後追撞翻覆後
      ，由死者江麗玉所駕駛之A 車，渠等是否應就死者江麗玉
      之死亡與原告丁○○所受之傷害，過失責任：
      1.按因故意或過失，不法侵害他人之權利者，負損害賠償
        責任，民法第184 條第1 項前段定有明文。再按，侵權
        行為所發生之損害賠償請求權，以有故意或過失不法侵
        害他人權利為其成立要件，若其行為並無故意或過失，
        即無賠償可言，最高法院49年臺上字第2323號、54年臺
        上字第1523號判例意旨可資參照。另參以刑法第14條：
        「行為人雖非故意，但按其情節應注意並能注意，而不
        注意者，為過失；行為人對於構成犯罪之事實，雖預見
        其能發生而確信其不發生者，以過失論」關於過失之定
        義，應認上開法條所稱客觀注意義務之內容，係以客觀
        之預見可能性及客觀結果之迴避可能性為基礎，即以行
        為人於行為時所特別知悉之事情，及依行為人所處之情
        況，一般通常人亦得知悉之事情為基礎，在此情況下，
        一般通常人對構成要件結果之發生，須得預見，且亦得
        採取迴避結果發生之適當措置，若無預見或迴避之可能
        性時，即無客觀注意義務存在，所生之結果乃出於不可
        抗力，不得謂有過失。
      2.再查，原告雖主張被告辛○○、庚○○疏未注意車前狀
        況，自後方追撞死者江麗玉所駕駛之A 車，致死者江麗
        玉死亡及原告丁○○受有上開傷害云云。惟依上開交通
        大學就本件車禍之肇事重建過程，乃係死者江麗玉所駕
        駛之A 車與被告丙○○所駕駛之D 車發生碰撞後翻覆，
        被告辛○○所駕駛之B 車正面撞擊D 車左前輪後向右閃
        躲，A 車停放在中內與中外車道間，嗣經被告庚○○所
        駕駛之C 車正面撞上A 車之左前輪，致A 車往左前方彈
        轉而至停止。從而，被告辛○○、庚○○駕駛B 、C 車
        輛自後追撞死者江麗玉所駕駛之A 車，斯時A 車係已翻
        覆停止於B 、C 兩車行駛之車道上，衡以一般車輛高速
        行駛於高速公路上，對於車輛翻覆後停止於行駛之車道
        上，尚非車輛駕駛者所能預見，從而，被告辛○○、庚○○所駕駛之B 、C 車輛，於車輛行進中撞擊死者江麗
        玉所駕駛之A 車，尚無預見可能性，因而不及採取迴避
        結果發生之適當措置，難認被告辛○○、庚○○2 人就
        本件車禍之發生，具有過失責任。此外，交通大學上開
        所為之行車事故鑑定意見，認被告辛○○、庚○○駕駛
        車輛措手不及，均無肇事因素（見上開97年度偵續字第
        277 號偵查卷第22頁），亦同本院上開認定。
      3.原告復主張被告庚○○於本件車禍發生後，經警施以酒
        精測試結果，其酒精濃度高達0.61mg/L，其酒後駕車自
        有過失云云，惟被告庚○○雖有酒後駕車之違規情事，
        然其與本件車禍之發生並無肇事因素，難認兩者間有相
        當之因果關係，是原告此部分之主張，尚嫌無據。從而
        ，原告主張被告辛○○、庚○○應就死者江麗玉之死亡
        、原告丁○○所受之傷害，應負侵權行為過失責任，則
        無理由。
    (五)綜上，原告起訴主張被告3 人就本件車禍之發生，應負侵
      權行為損害賠償責任，惟被告3 人就本件車禍之發生均無
      肇事因素，業如前述，從而，原告依據侵權行為之法律關
      係，提起本件訴訟，請求被告應連帶給付原告乙○○○69
      8,733 元、連帶給付原告甲○○229,698 元、連帶給付原
      告己○○410,000 元、連帶給付原告戊○○410,000 元、
      連帶給付原告丁○○2,284,716 元，並均自起訴狀繕本送
      達之翌日起至清償日止按年息百分之5 計算之利息，為無
      理由，應予駁回。原告之訴既經駁回，其假執行之聲請已
      失所附麗，應併予駁回。
六、本件事證已臻明確，兩造其餘主張及舉證，經核與判決基礎
    不生影響，爰不另一一論述，附此敘明。
據上論結，本件原告之訴為無理由，依民事訴訟法第78條，判決
如主文。
中    華    民    國    98    年    12    月    29    日
                  民事第三庭    法  官  陳心婷
以上正本係照原本作成
如對本判決上訴，須於判決送達後20日內向本院提出上訴狀
中    華    民    國    98    年    12    月    29    日
                                書記官  林君燕

司法院資訊處製作；財團法人民間司法改革基金會備份。
